【裁判字號】    98,易,2275
【裁判日期】    990226
【裁判案由】    傷害
【裁判全文】
臺灣臺北地方法院刑事判決              98年度易字第2275號
公  訴  人  臺灣臺北地方法院檢察署檢察官
被      告  丁○○
選任辯護人  簡泰正律師
            李金澤律師
上列被告因傷害案件，經檢察官提起公訴（98年度調偵字第423
號），本院判決如下：
    主  文
丁○○無罪。
    理  由
一、公訴意旨略以：被告丁○○為臺北縣新店市○○路331 號客
    喜康咖啡新店中正店之店長，因該店店員甲○○欲辦理離職
    ，甲○○之男友即告訴人丙○○遂由告訴人乙○○及另1 友
    人己○○陪同，於民國97年10月30日21時許，前往上開咖啡
    店找被告，惟被告不在店內，告訴人丙○○、乙○○及己○○乃至臺北縣新店市○○路327 號告訴人丙○○任職之卿之
    森美髮店前等候，詎被告經該咖啡店店員電話告知上情後，
    心生不滿，於同日22時許，帶同7、8名姓名年籍不詳之成年
    男子至卿之森美髮店前找告訴人丙○○、乙○○及己○○，
    教唆該等不詳男子持預藏之安全帽、棍棒等物品毆打告訴人
    丙○○、乙○○及己○○，致告訴人丙○○受有右側上臂及
    手腕挫傷、左側肩部挫傷等傷害，告訴人乙○○則受有頭部
    外傷併後枕部挫瘀傷（5×6公分）、雙側前額挫瘀傷（各約
    3 ×3公分）、背部挫瘀傷（3×5 公分）、左側肘部擦挫傷
    （3 ×4公分）、左側手部擦傷（0.5×0.5 公分）、右側膝
    部擦挫傷（3×5公分）等傷害，己○○受有頭部挫傷合併0.
    7 公分撕裂傷、右肩挫傷合併擦傷等傷害（己○○受傷部分
    未據告訴）。因認被告涉犯刑法第29條第1項、第277 條第1
    項之教唆傷害罪嫌。
二、按犯罪事實應依證據認定之，無證據不得認定犯罪事實；又
    不能證明被告犯罪者，應諭知無罪之判決，刑事訴訟法第15
    4條第2項、第301條第1項分別定有明文。又事實之認定，應
    憑證據，如未能發現相當證據，或證據不足以證明，自不能
    以推測或擬制之方法，為裁判基礎；且認定犯罪事實所憑之
    證據，雖不以直接證據為限，間接證據亦包括在內，然而無
    論直接證據或間接證據，其為訴訟上之證明，須於通常一般
    之人均不致有所懷疑，而得確信其為真實之程度者，始得據
    為有罪之認定，倘其證明尚未達到此一程度，仍有合理之懷
    疑存在而無從使事實審法院得有罪之確信時，即應由法院為
    諭知被告無罪之判決（最高法院40年台上字第86號、76年台
    上字第4986號判例要旨參照）。
三、本件檢察官起訴意旨認被告丁○○涉犯教唆傷害罪嫌，無非
    以告訴人丙○○、乙○○及證人己○○於警詢及檢察官訊問
    時陳述渠3 人於97年10月30日21時許，前往前開咖啡店找被
    告洽談甲○○辭職事宜，因被告不在店內，渠3 人遂前往告
    訴人丙○○任職之卿之森美髮店前等候，之後在該處遭被告
    帶來之7、8名不詳男子持安全帽、棍棒毆打，因而分別受有
    前揭傷害等情，另證人甲○○於警詢及檢察官訊問時陳述告
    訴人丙○○、乙○○於當日10時許，在卿之森美髮店前遭一
    群不詳男子持安全帽及棍棒毆打等語，並提出告訴人丙○○
    、乙○○之受傷診斷證明書各1 紙，為其所憑之論據。訊據
    被告丁○○固坦承伊擔任上開咖啡店店長之事實，惟堅決否
    認有何教唆傷害犯行，辯稱：伊於當天21時許接獲該店店員
    電話通知有幾位年輕人在店內叫囂鬧事，其中1 位揚言要讓
    咖啡店開不下去，伊立刻前往店裡，店員說鬧事之人在卿之
    森美髮店前，伊1 個人過去了解情況，一過去告訴人丙○○
    對伊說「你敢過來喔！」，剛開始伊有點怕，就對告訴人丙○○說「你們（指告訴人丙○○及甲○○）感情的事你們好
    好處理，幹嘛到我店裡來。」，丙○○當場大聲回答「不要
    那麼多廢話！」，突然有人從伊後方過來對告訴人丙○○、
    乙○○及己○○喊「你們在囂張什麼！」，因為這樣雙方口
    角，伊站在兩群人中間勸阻，之後那群人用安全帽、棍棒毆
    打告訴人丙○○、乙○○及己○○，伊叫那群人不要這樣，
    看到己○○被人拿安全帽敲頭，伊並立刻上前用身體阻擋，
    告訴人丙○○與己○○先跑，之後剩下告訴人乙○○在地上
    ，還有人要拿安全帽、棍棒對其毆打，伊又上前阻擋，那群
    人走了之後，伊問告訴人乙○○要不要掛急診，告訴人乙○○說不用，要去找他女朋友，就坐計程車走了，伊沒有帶任
    何人過去，伊與那群人不認識等語。
四、經查：
  (一)告訴人丙○○由告訴人乙○○及友人己○○陪同，於97年10
    月30日21時許，前往客喜康咖啡新店中正店找被告欲洽談告
    訴人丙○○女友甲○○辭職事宜，因被告不在店內，渠3 人
    遂前往卿之森美髮店前等候，嗣被告經該店店員戊○○之通
    知前來，迨同日22時許，告訴人丙○○、乙○○及己○○遂
    遭不詳之男子7、8人持安全帽及棍棒毆打，因而分別受有前
    揭傷害等情，業據證人即告訴人丙○○、乙○○於警詢、檢
    察官偵訊及本院審理時證述明確，核與證人己○○、甲○○
    於警詢、檢察官偵訊及本院審理時證述情節相符，並有告訴
    人丙○○、乙○○之天主教耕莘醫院診斷證明書各1 紙在卷
    可按，堪信為真實。
  (二)質之證人即客喜康咖啡新店中正店店員戊○○於本院審理時
    結證稱當天有3 人到店裡，一進門就問店長在不在，伊回答
    不在，告訴人丙○○口氣不好，並說要在店裡等被告，不要
    讓他遇到，遇到要讓被告店開不成，當時很多客人在看，伊
    會害怕，隨即打電話給被告，要被告趕快過來，被告說會來
    處理，伊怕被告被打，又立即打電話給甲○○告知其男友在
    店裡，之後告訴人丙○○等3 人走出去到牙科那裡，走出去
    當時店門口有2、3位年輕人與告訴人丙○○等人互看，伊還
    沒打電話給被告時，那些年輕人就在咖啡店門口抽煙了，本
    來在咖啡店門口，看了告訴人丙○○等人後就往牙科那邊走
    過去，被告在10至15分鐘之後到場，沒有人跟被告一起來，
    伊告訴被告告訴人丙○○等人在牙科那邊，被告過去牙科那
    裡，沒有人跟被告一起去，也沒看見被告有跟那群年輕人交
    談或比手勢要他們跟被告一起走，之後伊進店裡顧店，後來
    聽到打架聲音，很多人在指牙科那邊，伊上前關心一下被告
    有無怎樣，看到有3個人打2個人，沒看見被告叫那群人來打
    人，也沒看見被告動手打人等語；另質之證人即告訴人丙○○於本院審理時，則否認有在該咖啡店內口氣不好，並對店
    員戊○○稱要在店裡等被告，不要讓他遇到，遇到要讓被告
    店開不成之話語之事實，並稱當時店裡沒人，外面也沒有7
    、8 人，伊不知道這7、8人從那裡出來，只知道是在被告從
    咖啡店過來之後出現等語。是告訴人丙○○、乙○○及己○○於當日21時許，前往該咖啡店找被告當時，告訴人丙○○
    是否口氣不佳，並對該店店員戊○○稱要在店裡等被告，不
    要讓他遇到，遇到要讓被告店開不成等語，甚至影響店內其
    他客人一事，證人戊○○及告訴人丙○○所言迥異，證人戊○○於本院作證當時，係客喜康咖啡店新店中正店之員工，
    與被告有僱傭關係，其立場雖不免偏頗；然證人丙○○兼有
    告訴人身分，其指訴係以使被告受刑事訴追為目的，其立場
    亦難認中立，本院審酌證人戊○○上開證述情節，核與被告
    辯稱伊當天21時許接獲該店店員電話通知有幾位年輕人在店
    內叫囂鬧事，其中1 位揚言要讓咖啡店開不下去，伊立刻前
    往店裡，店員說鬧事之人在美髮店前，伊1 個人過去了解情
    況等語相符，且與證人甲○○於本院審理時證稱伊原本與告
    訴人丙○○相約在晚間10點到店裡向被告辭職，因為伊上夜
    間部，下課時間是晚間9點50分，但當天晚上9點半左右，戊○○打電話給伊，表示告訴人丙○○在店裡叫囂，伊回答伊
    現在就到店裡去等語一致，足見證人戊○○前開證述內容，
    信而有徵，較證人即告訴人丙○○之證述內容更為接近真實
    ，而堪以採信。益證告訴人丙○○、乙○○及己○○於當日
    21 時許前往該咖啡店時，確有口氣不佳，告訴人丙○○並
    對該店店員戊○○稱要在店裡等被告，不要讓他遇到，遇到
    要讓被告店開不成等語之情形，其來意應屬非善。從而，告
    訴人丙○○等人之行徑，既已影響該店其他客人，其3人於
    離去之際，復與該店門口數名不詳之年輕男子互瞄，是否雙
    方因此看不順眼，以致引發對方心生不悅，非無可能。
  (三)證人即告訴人丙○○、乙○○及己○○於警詢、檢察官訊問
    及本院審理時雖均陳述被告與該7、8名不詳男子一起走過來
    站在一起等語，然證人即告訴人丙○○於本院審理時證稱伊
    在卿之森美髮店前等待時，有一直看著店裡動態，看見被告
    從他店裡到伊面前，沒有注意這7、8人從那裡出來，只知道
    是與被告一起來等語，本院審酌告訴人丙○○當時既然密切
    注意被告店前及被告自該店走出到伊面前之狀態，豈有不知
    該7、8名不詳男子自何處出現之理？又證人即告訴人乙○○
    於本院審理時證稱伊看到有1 個人騎摩托車到咖啡店停車後
    ，走過來時就有一群人一起走過來，騎摩托車的人是被告以
    外其他不認識的人，當時沒看到被告等語，再參酌證人戊○○上開證述內容，足見該7、8名不詳男子應非被告號召而來
    甚明。
  (四)告訴人丙○○、乙○○及己○○於前揭時、地，遭該7、8名
    不詳之男子持安全帽及棍棒毆打之際，被告非但未出手參與
    圍毆，反上前勸阻，甚而以身體阻擋該等不詳男子繼續毆打
    告訴人乙○○及己○○，被告自身亦遭該等不詳男子毆打波
    及，該等男子離去後，被告當場詢問告訴人乙○○是否需就
    醫一情，業經證人己○○、甲○○、戊○○於本院審理時證
    述甚詳，橫諸常情，倘該等不詳男子係由被告教唆而出手圍
    毆告訴人等，被告何需挺身阻擋，且欲協助告訴人乙○○就
    醫？另參酌證人甲○○於本院審理時復證稱伊在被告店內工
    作2、3個月，工作一直很愉快，被告對所有員工很好，並未
    不讓伊辭職，是當時伊男友即告訴人丙○○不喜歡伊在那邊
    工作，要伊辭職等語，可見被告對待店內員工和善，未曾阻
    撓甲○○之辭職，其內心對於告訴人丙○○等3 人應無不滿
    而欲假手他人對之出手毆打之動機，自不待言。
  (五)綜上所述，告訴人丙○○、乙○○及己○○於當日21時許，
    前往客喜康咖啡店新店中正店找被告未果，告訴人丙○○又
    在店內叫囂致影響店內其他客人情事，渠3 人於離去之際，
    復與店門口數名不詳年輕男子互瞄，是否因此引發對方不悅
    ，既非無可能，且被告於告訴人等遭圍毆當時，又上前勸阻
    並挺身阻擋，難認該等不詳男子持安全帽、棍棒圍毆告訴人
    等一事，係由被告所教唆，揆諸前揭說明，被告前揭所辯，
    應非無據，尚難令負教唆傷害罪責。
五、此外，復查無其他積極證據足認被告有何教唆傷害犯嫌，是
    檢察官所舉事證，尚不足以證明被告犯罪，揆諸前揭說明，
    應諭知被告無罪之判決。
據上論斷，應依刑事訴訟法第301條第1項，判決如主文。
本案經檢察官郭昭吟到庭執行職務
中    華    民    國    99    年    2     月    26    日
                  刑事第十八庭  法  官  彭慶文
上正本證明與原本無異。
如不服本判決應於收受送達後10日內向本院提出上訴書狀，並應
敘述具體理由；其未敘述上訴理由者，應於上訴期間屆滿後20日
內向本院補提理由書（均須按他造當事人之人數附繕本）「切勿
逕送上級法院」。告訴人或被害人如對於本判決不服者，應具備
理由請求檢察官上訴，其上訴期間之計算係以檢察官收受判決正
本之日期為準。
                                書記官  陳怡君
中    華    民    國    99    年    2     月    26    日

司法院資訊處製作；財團法人民間司法改革基金會備份。
